最高法院刑事判決　　　　　　　　　 111年度台上字第2775號
上　訴　人　吳俊德
　　　　　　李佳旻
上　一　人
選任辯護人　張藝騰律師
上列上訴人等因加重詐欺案件，不服臺灣高等法院臺中分院中華
民國111年 4月12日第二審判決（110年度金上訴字第1361號，起
訴案號：臺灣彰化地方檢察署109年度偵字第9317、9318、10713
、11905、12075、12233、13068、13069、13070、13101、13109
、13284號），提起上訴，本院判決如下：
    主  文
上訴駁回。
    理  由
一、按刑事訴訟法第377 條規定，上訴於第三審法院，非以判決
    違背法令為理由，不得為之。是提起第三審上訴，應以原判
    決違背法令為理由，係屬法定要件。如果上訴理由書狀並未
    依據卷內訴訟資料，具體指摘原判決不適用何種法則或如何
    適用不當，或所指摘原判決違法情事，顯與法律規定得為第
    三審上訴理由之違法情形，不相適合時，均應認其上訴為違
    背法律上之程式，予以駁回。
二、本件原審審理結果，認定上訴人吳俊德、李佳旻有相關所載
    之加重詐欺及違反組織犯罪防制條例、洗錢防制法各犯行明
    確，因而撤銷第一審吳俊德、李佳旻所示部分科刑之判決，
    改判仍依想像競合犯，從一重論處吳俊德如其附表（下稱附
    表）編號3、10、17所示三人以上共同犯詐欺取財既遂8罪刑
    ，又論處李佳旻附表編號8 所示三人以上共同犯詐欺取財既
    遂3 罪刑，並諭知相關沒收，另維持第一審依想像競合犯，
    從一重論處吳俊德附表編號1、4、6、7、11至16所示犯三人
    以上共同詐欺取財既遂31罪刑，及論處李佳旻附表編號7、9
    、12至14所示三人以上共同犯詐欺取財既遂13罪刑，併諭知
    相關沒收之判決，駁回吳俊德、李佳旻此部分在第二審之上
    訴，已載敘其調查證據之結果及憑以認定各該犯罪事實之心
    證理由，所為各論列說明，有卷存資料可資覆按，自不容任
    意指摘為違法。
三、上訴意旨略以：
  ㈠吳俊德部分：⒈本件與原審法院 110年度金上訴字第2024、
    2029號係同時期所犯，應合併審理。⒉原判決未審酌其於原
    審已與（原判決附件《下稱附件》二編號 5）黃鎂琇和解，
    並賠償（附件二編號 1）劉芳菱部分損害，且其仍希冀能與
    其他被害人和解，以從輕量刑。
  ㈡李佳旻部分：⒈其就參與犯罪組織犯行部分，於偵審均自白
    ，合於組織犯罪防制條例第8條第1項後段減刑規定，惟原審
    漏未引用上開規定，於量刑時亦未審酌，有理由不備及適用
    法則不當之違法。⒉其坦承犯行，並依調解條件賠償被害人
    ，犯後態度良好，原判決之量刑及定執行刑顯屬過重，不符
    比例及罪刑相當等原則。
四、量刑係法院對於個案犯罪之整體評價，故量刑判斷當否之準
    據，應就判決之整體觀察為綜合考量，不可摭拾其中片段，
    遽予評斷，苟已以行為人之責任為基礎，並斟酌刑法第57條
    各款所列情狀，在法定刑度內，酌量科刑，無顯然失當或違
    反公平、比例及罪刑相當原則，亦無偏執一端，致明顯失出
    失入情形，且其執行刑之量定，未違反刑法第51條各款所定
    之方法或範圍，又無明顯悖於前述量刑原則或整體法律秩序
    之理念，即不得任意指為違法或不當，以為第三審上訴之理
    由。
    ㈠原判決就吳俊德、李佳旻所犯上揭各罪，已綜合審酌刑法
    第57條科刑等一切情狀，在罪責原則下適正行使其量刑之裁
    量權，量處或維持第一審判決科處所示各罪之刑，其中關於
    犯罪後之態度，已就吳俊德、李佳旻始終坦承犯行、與被害
    人和（調）解暨部分履行情形予以論敘，核其量定之刑罰，
    已兼顧相關有利與不利之科刑資料，所定之執行刑非以累加
    方式，亦給予適當之恤刑，客觀上並未逾越法定刑度或範圍
    ，亦與罪刑相當原則無悖，自不得任意指為違法。㈡想像競
    合犯係一行為觸犯數罪名，行為人犯罪行為侵害數法益皆成
    立犯罪，僅因法律規定從一重處斷科刑，而成為科刑一罪而
    已，自應對行為人所犯各罪均予適度評價。因此法院決定想
    像競合犯之處斷刑時，雖從較重罪名之法定刑為裁量之準據
    ，惟具體形成宣告刑時，亦應將輕罪之刑罰合併評價，方為
    適當。是除輕罪最輕本刑較重於重罪最輕本刑，而應適用刑
    法第55條但書關於重罪科刑封鎖作用之規定外，倘法院依同
    法第57條規定裁量刑罰時，已一併具體審酌輕罪部分之量刑
    事由，縱未逐一論述是否另有所犯輕罪之相關加重、減輕事
    由，亦無評價不足之偏失。原判決維持第一審李佳旻部分判
    決，已敘明其審酌量刑因子包括李佳旻犯後坦承（包括參與
    犯罪組織）犯行，顯已將組織犯罪防制條例第8條第1項後段
    偵審自白減刑事由列為量刑審酌事項，所為量刑並無不當，
    且其參與犯罪組織既屬想像競合犯中之輕罪，論處加重詐欺
    取財重罪時未適用該減刑規定，無李佳旻上訴意旨所指未適
    用法則不當之違法。㈢行為人有無盡力賠償被害人損害，宜
    綜合考量其與被害人溝通之程度、約定之賠償方案及實際履
    行之狀況，非僅以是否與被害人達成民事和（調）解為唯一
    依據。原判決已說明吳俊德於原審審理期間固與部分被害人
    成立和解，但依該等和解書記載之期限，均在原審言詞辯論
    終結之後，被害人所受損害既未實際彌補，無礙其量刑審酌
    之判斷等旨，顯然就吳俊德與被害人和解情形，已列為量刑
    之綜合審酌因素，且依原判決認定加重詐欺情節，尤無專以
    犯後態度為加重刑罰或客觀上有量刑畸重等違反罪刑相當與
    公平正義之情形，難認有裁量權濫用之違法情形，自不得僅
    摭拾量刑未詳予記敘或擷取其中片段，執以指摘原判決量刑
    違法。
五、依上所述，吳俊德、李佳旻上訴意旨無非單純就前述量刑裁
    量權之合法行使，徒以自己說詞，任意指為違法，難謂已符
    合首揭法定之上訴要件，應認其等上訴為不合法律上之程式
    ，均予以駁回。至於吳俊德上訴意旨泛指本件與原審法院11
    0 年度金上訴字第2024、2029號案係同一時期所犯，應合併
    審理乙節，並未指明具體情節及依據，不足以辨認原判決具
    備違背法令之形式，難認有據。另本件既從程序上駁回吳俊
    德之上訴，吳俊德於原審判決後，檢附和解書、國內匯款申
    請書，請求本院從輕量刑，自無從審酌，附此敘明。
據上論結，應依刑事訴訟法第395條前段，判決如主文。
中    華    民    國   111    年    7     月    6     日
                  刑事第七庭審判長法  官  段  景  榕  
                                  法  官  沈  揚  仁  
                                  法  官  楊  力  進  
                                  法  官  汪  梅  芬  
                                  法  官  宋  松  璟  
本件正本證明與原本無異
                                  書記官
中    華    民    國   111    年    7     月    13    日